臺灣高等法院刑事裁定
                                   110年度毒抗字第1666號
抗  告  人
即  被  告  林宏昌



上列抗告人因違反毒品危害防制條例案件，不服臺灣宜蘭地方法
院110年度毒聲字第403號，中華民國110年10月26日裁定（聲請
案號：臺灣宜蘭地方檢察署110年度毒偵字第280號、110年度聲
觀字第354號），提起抗告，本院裁定如下：
    主  文
抗告駁回。
    理  由
一、原裁定意旨略以：抗告人即被告林宏昌於民國110年1月25日
    凌晨某時，在宜蘭縣五結鄉某友人住處內，施用第二級毒品
    甲基安非他命之事實，業據被告坦承不諱，並有採尿同意書
    、尿液檢體取樣簽收紀錄表、慈濟大學濫用藥物檢驗中心檢
    驗總表附卷可稽，堪以認定。又被告3年內未曾因施用毒品
    受觀察、勒戒處分，有本院被告前案紀錄表可按。是本件檢
    察官之聲請核無不合，應予准許，爰依毒品危害防制條例第
    20條第1項規定，裁定被告應送勒戒處所觀察、勒戒等語。
二、抗告意旨略以：本件被告施用第二級毒品甲基安非他命，為
    第一次施用，符合「毒品戒癮治療實施辦法」第2條所定戒
    癮治療之實施對象，且無不得實施戒癮治療之各項情形，在
    觀察、勒戒處分前，應予以戒癮治療之處遇，且檢察官於偵
    查期間亦承諾予以戒癮治療處分，其聲請觀察、勒戒為不當
    等語。
三、經查：
　㈠按「初犯」及「3年後再犯」施用第一、二級毒品者，檢察官
    應聲請法院裁定，令被告入勒戒處所觀察、勒戒，其期間不
    得逾2月，毒品危害防制條例第20條第1項、第3項定有明文
    。次按，第20條第1項及第23條第2項之程序，於檢察官先依
    刑事訴訟法第253條之1第1項、第253條之2第1項第4款至第6
    款或第8款規定，為附條件之緩起訴處分時，不適用之，同
    條例第24條第1項規定明確。是毒品危害防制條例對於「初
    犯」及「3年後再犯」施用毒品者，固採行「觀察、勒戒」
    與「附條件之緩起訴處分」雙軌模式，惟檢察官適用刑事訴
    訟法第253條之1第1項、第253條之2對被告為緩起訴處分時
    ，另應參酌刑法第57條所列事項及公共利益之維護，並認以
    緩起訴為適當者，始得為之，此屬立法者賦予檢察官之職權
    。除檢察官審酌個案情形，依同條例第24條第1項為附條件
    之緩起訴處分，可排除觀察、勒戒外，凡經檢察官聲請法院
    裁定將被告送勒戒處所觀察、勒戒，法院僅就其聲請是否適
    法或顯然不當而為裁定，並無斟酌另為其他處遇之餘地。且
    法院原則上應尊重檢察官職權之行使，為有限之低密度審查
    ，除檢察官之判斷有違背法令、事實認定有誤或其裁量有重
    大明顯瑕疵外，尚不得任意指為違法。
　㈡原裁定已敘明認定被告於上開時、地施用第二級毒品甲基安
    非他命，且先前未曾受觀察、勒戒處分，本件檢察官之聲請
    於法並無不合之理由，核與卷內事證相符。審酌檢察官偵查
    中曾經評估對被告為附條件之緩起訴處分，於110年9月17日
    傳喚被告到庭，由檢察事務官向被告說明緩起訴處分之應遵
    守事項，徵得其同意參加毒品戒癮療後，指定應於110年10
    月1日參加行政說明會，當庭交付「同意參加毒品戒癮治療
    切結書」、「緩起訴處分被告應行注意事項」、「緩起訴說
    明會到場證」予被告，並告知「若未準時參加行政說明會…
    視為放棄檢察官給予附命完成戒癮治療緩起訴處分之機會，
    本案將另行依法處理」等語，詎被告無正當理由，竟未於指
    定時間到場參加說明會，且經檢察事務官於110年10月5日、
    同年月8日撥打其使用之門號0000000000號行動電話，均未
    接聽等情，有詢問筆錄、同意參加毒品戒癮治療切結書、緩
    起訴處分被告應行注意事項、簽到名冊（見110年毒偵280卷
    15至20頁）、本院公務電話查詢紀錄表（見本院卷25頁）可
    憑，並經本院傳喚被告到庭確認無誤（見本院卷39、40頁）
    。則檢察官於考量被告之自律精神及態度後，認本件不適於
    機構外之處遇，未選擇為附條件之緩起訴處分，而依毒品危
    害防制條例第20條第1項規定，向原審聲請裁定，難認有何
    違法或明顯不當。原審依檢察官適法之聲請，裁定被告應送
    勒戒處所觀察、勒戒，自無違誤，應予維持。
  ㈢被告雖以前詞，提起本件抗告。惟查：被告固符合「毒品戒
    癮治療實施辦法」第2條所定戒癮治療之實施對象，惟檢察
    官仍應斟酌個案情形，依職權判斷是否以緩起訴為適當，經
    考量上述情形，檢察官認本件不適於機構外之處遇，未選擇
    為附條件之緩起訴處分，並無違法或明顯不當，法院即應尊
    重。至於被告到庭所稱其係因忘記說明會之日期、將相關資
    料放在衣物口袋中洗爛、有打電話給宜蘭地檢署「總機」云
    云（見本院卷40頁），均不足以採為其未準時到場參加說明
    會之正當事由，亦無從撼動原裁定之適法性。從而，被告提
    起本件抗告，為無理由，應予駁回。
據上論斷，應依刑事訴訟法第412條，裁定如主文。
中　　華　　民　　國　　110 　年　　12　　月　　30　　日
              　　刑事第六庭    審判長法　官  劉方慈
                                      法　官  許曉微
                                      法　官  朱嘉川
以上正本證明與原本無異。
不得再抗告。
                                      書記官  尤朝松 
中　　華　　民　　國　　111 　年　　1 　　月　　3 　　日